【裁判字號】    89,易,768
【裁判日期】    900228
【裁判案由】    竊盜
【裁判全文】
台灣基隆地方法院刑事判決                          八十九年度易字第七六八號
    公  訴  人  台灣基隆地方法院檢察署檢察官
    被      告  甲○○
右列被告因竊盜案件，經檢察官提起公訴（八十九年度偵字第四六五六號），本院判
決如左：
    主      文
甲○○竊盜，累犯，處有期徒刑陸月；如易科罰金，以佰元折算壹日。
    事      實
一、甲○○曾於民國八十五年十月間，因贓物案件，經台灣士林地方法院判處有期徒
    刑四月確定，而於八十六年六月二十六日，因縮短刑期而執行完畢。詎其復意圖
    為自己不法之所有，於八十九年十月中旬某日，在基隆市○○○路一二九巷內空
    地前，竊取全統有限公司所有之ＩＥ─八一九五號自用小客車之車牌二面；得手
    後，將之改懸於其所有而已註銷車牌之ＥＡ─三００五號自用小客車上使用。八
    十九年十一月八日凌晨零時許，當其行經國道三號公路南下龍潭收費站時，為警
    查獲。
二、案經國道高速公路警察局第六警察隊報請台灣基隆地方法院檢察署檢察官偵查起
    訴。
    理      由
一、訊據被告甲○○固矢口否認其有竊盜之犯行，辯稱：該ＩＥ─八一九五號自用小
    客車之車牌二面，不知何人將之放在其車後行李箱內；其因ＥＡ─三００五號自
    用小客車車牌遺失，才拿來改懸使用云云。惟查：被告所有之ＥＡ─三００五號
    自用小客車車牌，已於八十八年十二月十日註銷在案，有車籍作業系統查詢認可
    資料一紙在卷可稽；被告辯稱該車牌於八十九年十月下旬遺失云云，已難輕信；
    而該ＩＥ─八一九五號自用小客車之車牌，係全統有限公司所有，而於前述時間
    、地點遺失等情，並據該公司負責人乙○○陳述甚明；設該車牌係他人所竊取，
    又何必放置於被告之車箱內？何況，他人又無該車鑰匙，如何能將之放入後行李
    箱？再者，苟非被告所竊取，其又何以將之懸掛於該車使用？凡此，被告自承無
    以自圓其說，再參以失竊地點與被告住所均在基金一路，具有地緣關係，堪認被
    告係因車牌註銷而竊取他人車牌代用無疑；所辯避重就輕而已，不足採信，其犯
    行洵堪認定。
二、核被告所為，係犯刑法第三百二十條第一項之竊盜罪。被告前曾受前述有期徒刑
    之執行，有本院被告全國前案紀錄表及台灣高等法院檢察署刑案記錄簡覆表在卷
    可按；其於有期徒刑執行完畢五年以內，再犯有期徒刑以上之本罪，為累犯，應
    予加重其刑。
三、按刑事立法上之「法益原則」要求任何行為要加以犯罪化，必因其法益受到侵害
    或危險。蓋刑事立法之核心，在於其所保護之法益。刑法之任務，在於法益之保
    護。無法益保護，無刑法可言；亦即無法益受到侵害或危險，則無施以刑罰之必
    要。行為如未造成「法益侵害」或「法益危險」，則無將之犯罪化之必要。在法
    益侵害，為「實害犯」；在法益危險，為「危險犯」。再者，法益本身依其價值
    評價之強度，而呈現法益位階。生命、身體、自由、名譽、財產五者，按其順序
    ，而高低位階化。生命法益最高，其次身體法益，其次自由法益，其次名譽法益
    ，而財產法益最低。此五種傳統法益，稱之為「個人法益」。本案竊盜行為所侵
    害者為個人財產法益，乃財產法益之實害犯，其犯罪化之立法固有必要。惟並無
    暴力行為之單純財產犯罪，是否必須列為公訴罪，非無商榷之餘地。其次，刑事
    司法上之「罪刑相當原則」要求法官在量刑時，應依法益之位階，重所當重，輕
    所當輕，必使罪得其刑而刑當其罪；不得重罪而輕判，或輕罪而重判；期使責任
    與刑罰得以相適應，而具有相當性。地藏十輪經（第三卷）云：「若犯重罪，應
    重治罰；若犯中罪，應中治罰；若犯輕罪，應輕治罰；令其慚愧，懺悔所犯。」
    其此之謂也！為此，本院審酌被告之品行、生活狀況、智識程度、犯罪之動機、
    目的、犯罪所生之危害、犯罪後之態度等一切情狀後，特別考量被告所竊取者止
    於車牌，認為量處如主文所示之自由刑，足以使其罪刑相當，爰宣告之，並依修
    正刑法而諭知易科罰金之折算標準，以示儆懲，並期被告之自新。
四、據上論結，應依刑事訴訟法第二百九十九條第一項前段、刑法第三百二十條第一
    項、第四十七條、第四十一條第一項、罰金罰鍰提高標準條例第一條前段、第二
    條判決如主文。
本案經檢察官黃士元到庭執行職務。
中      華      民      國    九十      年      二      月    二十八    日
                                    台灣基隆地方法院刑事庭
                                        法  官  陳  志  祥
右正本證明與原本無異。
對於本件判決如有不服，應於收受送達後十日內，向本院提出上訴書狀，上訴於臺灣
高等法院，並按他造當事人之人數附具繕本。
中      華      民      國    九十      年      三      月        五    日
                                        書記官  陸  清  敏
附錄：
刑法第三百二十條第一項：
意圖為自己或第三人不法之所有，而竊取他人之動產者，為竊盜罪，處五年以下有期
徒刑、拘役或科五百元以下罰金。
（罰金已依罰金罰鍰提高標準條例提高為十倍）


司法院資訊處製作；財團法人民間司法改革基金會備份。
